【裁判字號】    99,易緝,1
【裁判日期】    990324
【裁判案由】    偽造文書
【裁判全文】
臺灣臺東地方法院刑事判決               99年度易緝字第1號
公  訴  人  臺灣臺東地方法院檢察署檢察官
被      告  丙○○
上列被告因偽造文書案件，經檢察官聲請以簡易判決處刑（97年
度偵字第1368號），本院改依通常程序審理，判決如下：
    主    文
丙○○教唆共同連續行使明知為不實之事項，而使公務員登載於
職務上所掌之公文書，足以生損害於公眾，處有期徒刑參月，如
易科罰金，以銀元參佰元即新臺幣玖佰元折算壹日，減為有期徒
刑壹月又拾伍日，如易科罰金，以銀元參佰元即新臺幣玖佰元折
算壹日。
    犯罪事實
一、丙○○與乙○○（業經本院以98年度簡緝字第6號判決確定
    ）為表姐妹關係，因見乙○○經濟狀況不佳，遂由丙○○於
    民國93年間之不詳時間，在臺北縣新莊市某處，教唆原無犯
    罪意思之乙○○，以出國假結婚之方式獲取利益，並介紹真
    實姓名年籍不詳綽號「阿忠」之滿18歲友人予乙○○認識；
    乙○○為使泰國籍男子SAWAT NUHUANG（中文姓名為潘俊傑
    ，下稱潘俊傑；由本院通緝中，另行審結）入境來臺工作，
    明知其與潘俊傑間並無結婚之真意，竟為獲新臺幣（下同）
    2萬元之報酬，而與「阿忠」及真實姓名年籍不詳之「楊先
    生」之滿18歲男子，共同基於行使使公務員登載不實文書之
    概括犯意聯絡，於93年間，由「阿忠」媒介乙○○擔任潘俊
    傑名義上配偶之方式，由「阿忠」提供乙○○前往泰國之機
    票、食宿費用，乙○○於93年11月2日搭機前往泰國，並於9
    3年11月4日，在泰國暖武府里巴卡瑞縣戶政事務所與潘俊傑
    完成登記結婚，乙○○於93年11月7日搭機返國後，由「阿
    忠」在臺北縣新莊市之輔仁大學附近，分數次將報酬2萬元
    交予乙○○，乙○○又於93年12月23日搭機前往泰國，為潘
    俊傑辦理來臺手續，於93年12月24日將上開結婚登記資料交
    由我國駐泰國臺北經濟文化辦事處認證，隨即於同日即93年
    12月24日搭機返國，並於93年12月31日，由「阿忠」約妥「
    楊先生」帶同乙○○，持前開經認證之結婚登記、紀錄及聲
    明書等，至臺北縣新莊市戶政事務所，填具「結婚登記申請
    書」，申請辦理乙○○與潘俊傑結婚之登記，致使不知情之
    臺北縣新莊市戶政事務所承辦人員於形式審查後，將該不實
    之事項（乙○○未與潘俊傑結婚，卻記載潘俊傑為乙○○之
    配偶），登載於職務上所掌管之公文書即戶籍登記簿、戶口
    名簿（及戶籍謄本）及乙○○之身分證上，足生損害於戶政
    機關對於婚姻戶籍登記管理之正確性。復由「楊先生」載同
    乙○○持前開不實之戶籍登記資料等公文書，於94年1月6日
    ，以來臺依親之名義，向外交部領事事務局申請潘俊傑來臺
    簽證而行使之，經承辦公務員為實質審查後准許核發來臺簽
    證，潘俊傑並於94年1月8日持上開簽證入境我國，足以生損
    害於入出境管理機關對於入出境管理之正確性。而乙○○、
    潘俊傑及「楊先生」又承前行使使公務員登載不實文書之概
    括犯意聯絡，於潘俊傑來臺後，於94年2月24日，再持上開
    登載不實之戶籍登記資料等公文書，以來臺依親之名義，向
    臺北縣政府警察局外事課申請外國人居留證而行使前開不實
    之公文書，經該管機關承辦人員為實質審查後，核發潘俊傑
    之中華民國外僑居留證，足以生損害於警察機關外僑居留核
    發事項審核與管理及對於外籍人士在臺管制之正確性。潘俊
    傑於取得中華民國外國人居留證後，轉往他處所工作，並於
    97年2月21日與乙○○辦理離婚，旋於97年2月29搭機出境。
    嗣經內政部入出國及移民署臺東縣專勤隊多次查訪乙○○位
    於臺東縣池上鄉慶豐村慶豐103號之住處，發現有疑，而查
    悉上情。
二、案經內政部入出國及移民署專勤事務第一大隊臺東縣專勤隊
    函請臺灣臺東地方法院檢察署檢察官偵查後聲請以簡易判決
    處刑，經本院改依通常程序審理。
    理    由
壹、程序部分：
一、按被告以外之人於審判外之言詞或書面陳述（即學理上所稱
    之「傳聞證據」），除法律有規定者外，不得作為證據（即
    學理上所稱之「傳聞法則」）。又被告以外之人於偵查中向
    檢察官所為之陳述，依刑事訴訟法第159條之1第2項之規定
    ，除顯有不可信之情況者，排除其得為證據外，原則上為有
    證據能力之傳聞證據，得為證據之使用；而被告以外之人，
    除共犯、被害人、告訴人、告發人及證人等外，尚包括共同
    被告。偵查中檢察官訊問被告以外之共同被告，該共同被告
    所為之陳述，就屬於自己犯罪部分，乃被告之自白範疇；涉
    及其他共同被告犯罪事實者，則屬傳聞供述。若檢察官依刑
    事訴訟法第175條之規定，以證人身份傳喚共同被告到庭作
    證，或雖非以證人身份傳喚到庭，而於訊問過程中，轉換為
    證人身份為調查時，其供述之身份為證人，檢察官自應依同
    法第186條有關具結之規定，命證人供前或供後具結，以擔
    保證言係據實陳述，其陳述始符合同法第158條之3之規定，
    而有證據能力。倘違背具結之規定，未令具結，其證言應排
    除其得為證據；若檢察官以共同被告身份傳喚到庭為訊問時
    ，其身份既非證人，即無「依法應具結」問題，縱未命其具
    結，而訊問有關其他共同被告之犯罪事實，純屬檢察官調查
    證據職權之適法行使，當無違法可言，此以共同被告身份於
    偵查中向檢察官所為之陳述，與檢察官以證人身份傳訊並已
    依法令其具結者，同屬傳聞證據。此項傳聞證據證據能力之
    有無，應依刑事訴訟法第159條之1第2項之規定為斷（最高
    法院98年度台上字第984號、97年度台上字第6665號刑事判
    決意旨參照）。查本案共犯乙○○於97年10月31日經檢察官
    以被告身分傳拘到案，並接受檢察官之訊問（見偵卷第11-1
    2頁），乙○○以被告身分所為之上開陳述，就本案被告丙
    ○○而言，固屬被告以外之人於審判外之陳述，然因乙○○
    當時係以被告身分應訊，且並無轉換為證人之情形，其上開
    訊問程序自無依法具結之問題。又偵查中對被告以外之人（
    包括證人、鑑定人、告訴人、被害人及共同被告等）所為之
    偵查筆錄，性質上屬傳聞證據，已如前述。現階段刑事訴訟
    法規定檢察官代表國家偵查犯罪、實施公訴，依法其有訊問
    被告、證人及鑑定人之權，證人、鑑定人，實務運作上，檢
    察官偵查中向被告以外之人所取得之陳述，原則上均能遵守
    法律規定，不致違法取供，其可信度極高，職是，被告以外
    之人前於偵查中所為陳述，除反對該項供述得具有證據能力
    之一方，已釋明「顯有不可信之情況」之理由外，不宜遽指
    該被告以外之人於偵查中之陳述不具證據能力。且按刑事訴
    訟法第159條之1第2項所稱「顯有不可信之情況」係以被告
    以外之人於陳述時之外在環境及情況而為判斷（並參法院辦
    理刑事訴訟案件應行注意事項第89點），此種外在情況或環
    境倘足以影響陳述人之陳述，而使其陳述內容之可信性受到
    明顯動搖，則應認有顯不可信之情形。查被告以外之人乙○
    ○於檢察官偵訊中係以被告身份而為陳述，其並未曾提及檢
    察官在偵查時有不法取供之情形，依卷內事證，亦查無上開
    供述有顯不可信之情況，揆諸上開規定，應有證據能力。
二、被告以外之人於審判外之陳述，雖不符合同法第159條之1至
    第159條之4之規定，但經當事人於審判程序同意作為證據，
    法院審酌該言詞陳述或書面陳述作成時之情況，認為適當者
    ，亦得為證據。當事人、代理人或辯護人於法院調查證據時
    ，知有第159條第1項不得為證據之情形，而未於言詞辯論終
    結前聲明異議者，視為有前項之同意，刑事訴訟法第159條
    第1項及第159條之5分別定有明文。查本判決下列所引用之
    被告以外之人於審判外之言詞或書面陳述，除乙○○之前開
    偵訊筆錄尚有疑義而說明如上以外，被告丙○○於本院準備
    程序時表示同意作為證據使用，且迄至言詞辯論終結前均未
    聲明異議，本院審酌此等證據資料製作時之情況，尚無違法
    不當及證明力明顯過低之瑕疵，亦認為以之作為證據應屬適
    當，故揆諸前開規定，爰依刑事訴訟法第159條之5規定，認
    前揭證據資料均有證據能力。
貳、實體部分：
一、訊據被告丙○○對於共犯乙○○有於上開時間、地點與泰國
    籍男子潘俊傑假結婚等情並不爭執，然矢口否認有公訴人所
    指之教唆行使使公務員登載不實文書之犯行，辯稱：乙○○
    去假結婚是她自己私下跟「阿忠」聯絡的，「阿忠」是伊的
    朋友，常常一起出去，伊也會帶表妹乙○○一起去，所以乙
    ○○才會認識「阿忠」，那是伊與「阿忠」、乙○○及其他
    人在臺北新莊一個朋友家裡聊天時，「阿忠」是有問大家有
    沒有缺錢，想去辦假結婚，但那是乙○○自己跟「阿忠」聯
    絡的，伊沒有介紹乙○○去假結婚云云。經查：
（一）本件共犯乙○○於93年11月2日搭機前往泰國，並於93年
      11月4日，在泰國暖武府里巴卡瑞縣戶政事務所與潘俊傑
      完成登記結婚，乙○○於93年11月7日搭機返國後，由「
      阿忠」在臺北縣新莊市之輔仁大學附近，分數次將報酬2
      萬元交予乙○○，乙○○又於93年12月23日搭機前往泰國
      ，為潘俊傑辦理來臺手續，於93年12月24日將上開結婚登
      記資料交由我國駐泰國台北經濟文化辦事處認證，隨即於
      同日即93年12月24日搭機返國，並於93年12月31日，由「
      阿忠」約妥「楊先生」帶同乙○○，持前開經認證之結婚
      登記、紀錄及聲明書等，至臺北縣新莊市戶政事務所，填
      具「結婚登記申請書」，申請辦理乙○○與潘俊傑結婚之
      登記，使不知情之臺北縣新莊市戶政事務所承辦人員於形
      式審查後，將該不實之事項（乙○○未與潘俊傑結婚，卻
      記載潘俊傑為乙○○之配偶），登載於職務上所掌管之公
      文書即戶籍登記簿、戶口名簿（及戶籍謄本）及乙○○之
      身分證上；復由「楊先生」載同乙○○持前開不實之戶籍
      登記資料等公文書，於94年1月6日，以來臺依親之名義，
      向外交部領事事務局申請潘俊傑來臺簽證而行使之，經承
      辦公務員為實質審查後准許核發來臺簽證，潘俊傑並於94
      年1月8日持上開簽證入境我國；而乙○○、潘俊傑及「楊
      先生」又於潘俊傑來臺後，於94年2月24日，再持上開登
      載不實之戶籍登記資料等公文書，以來臺依親之名義，向
      臺北縣政府警察局外事課申請外國人居留證而行使前開不
      實之公文書，經該管機關承辦人員為審查後，核發潘俊傑
      之中華民國外僑居留證等情，為共犯乙○○於歷次程序中
      坦認不諱，並有臺東縣專勤隊第2移責區訪查表、戶籍資
      料查詢結果、臺北縣新莊市戶政事務所97年6月6日北縣莊
      戶字第0970004639號函附之結婚登記申請書、聲明書及結
      婚證書等附件、旅客入出境記錄查詢及外僑居留資料查詢
      、入出國及移民署台東縣服務站外僑口卡列印、外交部領
      事事務局98年5月25日領二字第0985124206號函所附戶籍
      謄本、結婚登記書、我國駐泰國台北經濟文化辦事處認證
      資料等附件、內政部警政署98年6月22日警署外字第09801
      09868號函所附外僑居留證相關資料等附件可資佐證。
      因此，上開事實，堪可認定。
（二）又本件主要爭點在於共犯乙○○與潘俊傑之假結婚，是否
      係被告丙○○介紹而惹起犯意。查證人乙○○於警詢、偵
      訊及本院審理時均一致證稱其與潘俊傑假結婚，係透過被
      告丙○○介紹，且是被告介紹可以到泰國假結婚賺錢後，
      才決定去假結婚等語（見警卷第3-6頁；偵卷1第11-12頁
      ；本院98年度易緝字第16號卷第22-24頁；本院99年度易
      緝字第1號卷第71-74頁）。又乙○○固另證稱其於被告介
      紹假結婚之前，即因周遭同事有想透過假結婚方式賺錢，
      而知悉可到泰國假結婚賺錢之事，但其同時證稱因知悉當
      時仍在上班，沒有時間，且當時還有一點收入，所以沒有
      去；在被告介紹可以到泰國假結婚後，其才興起可以靠這
      種方式賺錢的念頭等語（見本院99年度易緝字第1號卷第7
      3頁背面至74背面）。由此可見，乙○○會至泰國與潘俊
      傑假結婚而為上開犯行，實係由於被告之居中介紹而惹起
      犯意。復按刑法上之教唆犯，以對於本無犯罪意思之人，
      唆令決意實施犯罪，為其本質。亦即教唆他人犯罪者，於
      惹起他人犯意後，即脫離正犯犯罪過程之支配與參與，方
      成立教唆犯；若教唆他人犯罪後，仍實際參與犯罪過程，
      則應屬共同正犯。本件被告丙○○介紹乙○○為上開犯行
      而使乙○○萌生犯意，之後即未再參與乙○○、潘俊傑假
      結婚、結婚登記及入境簽證、居留證申請等過程，此為證
      人乙○○於本院審理時結證明確在卷（見本院99年度易緝
      字第1號卷第73頁）。因此，被告所為前揭行為，應論以
      教唆犯甚明。再者，證人乙○○雖於警詢、偵訊時陳稱去
      泰國的機票是被告給伊的，酬勞是被告在93年11月、12月
      各給伊1萬元等語（見警卷第4頁及其背面；偵卷1第11頁
      及其背面），然於本院96年度易緝字第16號案件中，乙○
      ○則於本院訊問時陳稱：假結婚酬勞2萬元是「阿忠」給
      伊的，在第一次回國、第二次出國前，在新莊輔仁大學那
      邊分次拿給伊的，去泰國的機票、食宿費用都是「阿忠」
      安排好的，機票也是「阿忠」拿給伊的等語（見本院98年
      度易緝字第1號卷第22頁背面、第24頁）。嗣經本院以證
      人身分傳訊乙○○，其供前具結後證稱：其2次到泰國的
      機票是「阿忠」交給伊的，第一次由「阿忠」一個朋友帶
      伊去，第二次自己去，到泰國後有當地人接機，報酬2萬
      元是「阿忠」交給伊的，沒有一次給伊，有時給2千元，
      有時給3千元，是在新莊輔仁大學附近交給伊的等語（見
      本院99年度易緝字第1號卷第72頁及其背面）。按刑事訴
      訟法關於訊問證人採具結制度，其用意在擔保證言之真實
      性及憑信性，其作用在提高證人之責任心及警戒心，使為
      誠實之陳述。本件證人乙○○以證人身份於本院訊問時具
      結作證，在負擔偽證罪處罰之心理壓力下，經本院訊問後
      ，結證上情明確，所述亦無違情悖理之瑕疵，較之於警詢
      、偵訊程序中，因以被告身分接受詢問、訊問而未經具結
      所為之陳述，應認其於本院訊問時供前具結後之證言較為
      可信。綜此，本件被告上開行為，僅止於介紹乙○○假結
      婚而引起乙○○為上開犯行之犯意，被告並未參與乙○○
      與潘俊傑假結婚、結婚登記及入境申請等犯罪過程。是以
      ，被告核屬行使使公務員登載不實文書罪之教唆犯，應屬
      明確。而被告雖以前詞置辯，然證人乙○○已結證明確如
      前，且證稱當時被告是在臺北新莊某路上向其說假結婚之
      事，當時並沒有其他人在場等語（見本院99年度易緝字第
      1號卷第72頁），與被告前開辯解並不相符。參以被告與
      乙○○並無宿怨，關係良好，此為被告自承在卷（見前揭
      卷第76頁），乙○○實無設詞誣陷被告之動機與必要。因
      此，足認被告上開辯解，應屬子虛，非可採信。
（三）綜上所述，被告所為前揭教唆犯行，事證明確，應依法論
      科。
二、論罪與科刑：
（一）按被告丙○○行為後，刑法於94年2月2日修正公布，95年
      7月1日施行，其中刪除第56條（連續犯），並修正第2條
      （新舊法之比較適用）、第28條（共同正犯）、第33條第
      5款（罰金刑）等規定。其中刑法第2條係規範行為後法律
      變更所生新舊法律比較適用之準據法，是刑法第2條本身
      雖經修正，但該條文既屬適用法律之準據法，本身尚無比
      較新舊法之問題，應逕適用裁判時即修正後刑法第2條規
      定以決定適用之刑罰法律，先予敘明。再者，行為後法律
      有變更者，適用行為時之法律。但行為後之法律有利於行
      為人者，適用最有利於行為人之法律，修正後刑法第2條
      第1項定有明文。又比較時應就罪刑有關之共犯、未遂犯
      、想像競合犯、牽連犯、連續犯、結合犯，以及累犯加重
      、自首減輕暨其他法定加減（如身分加減）與加減例等一
      切規定，綜其全部罪刑之結果而為比較（最高法院95年第
      8次刑事庭會議決議參照）。經查：
   1、罰金刑部分：罰金刑部分：按刑法第214條條文本身雖未
      修正，惟其法定刑設有5百元以下罰金之規定，而刑法第
      33條第5款關於罰金之最低數額部分，修正前刑法係規定
      罰金刑為1銀元以上，有關罰金倍數之調整及銀元與新臺
      幣間之折算標準，則定有「罰金罰鍰提高標準條例」（業
      已於98年4月29日公佈廢止）及「現行法規所定貨幣單位
      折算新臺幣條例」，除罰金以銀元1元折算新臺幣3元外，
      並將72年6月26日以前修正之刑法部分條文罰金數額提高
      2至10倍，其後修正者則不再提高倍數；而修正後刑法第
      33條第 5款則將罰金刑提高為新臺幣1,000元以上，並以
      百元計算之，因刑法第33條第5款所定罰金貨幣單位已改
      為新臺幣，刑法分則編各罪所定罰金之貨幣單位亦應配合
      修正為新臺幣，且考量刑法修正施行後，不再適用「現行
      法規所定貨幣單位折算新臺幣條例」，為使刑法分則編各
      罪所定罰金刑之最高數額與刑法修正前趨於一致，乃增訂
      刑法施行法第1條之1規定，其中第1項將刑法分則編各罪
      所定罰金貨幣單位均改為新臺幣，而第2項則將72年6月26
      日以前修正之刑法部分條文罰金數額提高為30倍，其後修
      正者則提高為3倍。是以，刑法分則編各罪所定罰金刑之
      最高數額，於上開規定修正後仍屬一致，並無不同，但其
      罰金刑之罰金刑最低數額，則較諸修正前提高，此既涉及
      科刑規範之變更，仍有新舊法比較之必要，而經比較結果
      ，修正後規定並未有利於被告，依刑法第2條第1項前段規
      定，自應適用修正前刑法第33條第5款之規定。
   2、共犯部分：刑法第28條有關共同正犯之規定，修正前正犯
      定義係為共同「實施」犯罪，依刑法修正立法理由，修正
      前所指「實施」概念，涵蓋「陰謀、預備、著手、實行（
      31年院字2404號解釋參照），範圍較廣；修正後刑法第28
      條針對正犯意義，重新定義為共同「實行」犯罪，依刑法
      修正立法理由，修正後正犯定義，則僅限於「實行」而已
      ，而「實行」則著重於直接從事構成犯罪事實之行為，是
      新法共同正犯之範圍已有限縮，排除陰謀犯、預備犯之共
      同正犯。準此，刑法第28條修正前後就共同正犯之範圍既
      有變易，自屬犯罪後法律有變更，而非僅屬純文字修正，
      應有新舊法之比較適用（最高法院96年度臺上字第934號
      、第1323號判決意旨參照）。查被告所教唆行使使公務員
      登載不實文書罪，就正犯部分，共犯乙○○與潘俊傑、「
      阿忠」及「楊先生」間，就上揭犯行係基於共同犯罪之意
      思，而實行犯罪構成要件之行為，無論依修正前後之刑法
      第28條規定，均構成共同正犯，是修正後刑法第28條規定
      對被告並無較為有利之情形，依刑法第2條第1項前段規定
      ，自應適用修正前刑法第28條規定論處。
   3、關於教唆犯之規定：修正前刑法第29條第1項、第2項規定
      ：「教唆他人犯罪者，為教唆犯；教唆犯，依其所教唆之
      罪處罰之」；修正後刑法規定：「教唆他人使之實行犯罪
      行為者，為教唆犯。教唆犯之處罰，依其所教唆之罪處罰
      之。」，並刪除修正前刑法第29條第3項之規定。修正後
      刑法雖已刪除第29條第3項之規定，惟此與本案被告之教
      唆犯行無礙，且比較修正前後之規定，新法並未較有利於
      被告，仍應適用行為時之規定論處。
   4、連續犯部分：刑法第56條連續犯規定之刪除，雖非犯罪構
      成要件之變更，但顯已影響行為人刑罰之法律效果，仍屬
      法律有變更，依修正後刑法第2條第1項規定比較新、舊法
      結果，被告教唆共犯乙○○所為行使使公務員登載不實文
      書之行為時法律即修正前刑法第56條論以連續犯較有利於
      被告。
   5、本案經綜合比較前述各項法律變更之結果後，適用修正後
      之刑法等相關規定並未對被告更為有利，則依刑法第2條
      第1項前段規定，即應一體適用修正前刑法等相關規定。
   6、修正後刑法係自95年7月1日起施行，在此之前，刑法分則
      編有關罰金刑之貨幣單位係銀元；且依刑法分則編應處罰
      金者，應適用廢止前罰金罰鍰提高標準條例第1條之規定
      ；亦即應按各該具體條文制定或修正之時間先後，定其提
      高之倍數。惟被告行為後，刑法施行法增訂第1條之1，於
      95年6月14日經總統公布，並自同年7月1日起施行；該條
      規定：「中華民國94年1月7日刑法修正施行後，刑法分則
      編所定罰金之貨幣單位為新臺幣。94年1月7日刑法修正時
      ，刑法分則編未修正之條文定有罰金者，自94年1月7日刑
      法修正施行後，就其所定數額提高為30倍。但72年6月26
      日至94年1月7日新增或修正之條文，就其所定數額提高為
      3倍」。亦即自95年7月1日起，刑法分則編所定罰金之貨
      幣單位，由原來之銀元改為新臺幣；且94年1月7日刑法修
      正時，刑法分則編未修正之條文定有罰金者，自95年7月1
      日起，有關罰金之數額提高為30倍。刑法第214條之罪自2
      4年7月1日施行後即未再修正，依增訂刑法施行法第1條之
      1之規定，其罰金以新臺幣為單位，數額應提高30倍。此
      與增訂前之罰金以銀元為單位，且適用罰金罰鍰提高標準
      條例第1條前段之結果應提高10倍，而新臺幣與銀元之比
      例為3：1，換算結果亦為30倍者，並無不同。亦即增訂刑
      法施行法第1條之1之意旨，僅在使刑法規範之罰金刑之貨
      幣單位，一律改為新臺幣，並使增訂前後有關罰金刑提高
      之倍數一致，對被告而言，並無有利、不利之比較適用之
      問題，且此增訂之規定應屬廢止前罰金罰鍰提高標準條例
      第1條但書之情形，當無同條前段規定之適用，自應逕行
      適用刑法施行法第1條之1之規定，併此敘明。
（二）查共犯乙○○與潘俊傑假結婚而為結婚登記，並行使上開
      虛偽之結婚登記資料，申請潘俊傑入境、居留之行為，係
      犯刑法第216條、第214條之行使使公務員登載不實文書罪
      。乙○○與潘俊傑及真實姓名年籍不詳之「阿忠」、「楊
      先生」間，有犯意聯絡及行為分擔，為共同正犯。另其等
      使公務員登載不實文書之低度行為（向臺北縣新莊市戶政
      事務所申請結婚登記部分），為行使使公務員登載不實文
      書之高度行為所吸收，不另論罪。又被告先後二次持上開
      不實之戶籍登記資料等公文書，向外交部領事事務局、臺
      北縣政府警察局辦理簽證、外僑居留證，而行使使公務員
      登載不實文書犯行，時間緊接，犯罪構成要件相同，顯係
      基於概括犯意為之，為連續犯，應依修正前刑法第56條之
      規定以一罪論。又被告丙○○教唆共犯乙○○為假結婚，
      進而由乙○○、「阿忠」、「楊先生」共同連續行使使公
      務員登載不實文書之行為，係屬教唆犯，應負刑法第28條
      、第216條、第214條、第29條之教唆共同行使使公務員登
      載不實文書罪之刑責，依所教唆之罪處罰之。檢察官於聲
      請簡易判決處刑書固認被告係犯刑法第216條、第214條行
      使使公務員登載不實文書罪，惟於本院審理時已更正為行
      使使公務員登載不實文書之教唆犯（見本院99年度易緝字
      第1號卷第76頁背面），附此說明。爰審酌被告丙○○教
      唆其表妹乙○○以假結婚之手段使潘俊傑入境臺灣，對於
      我國戶政及對於外國人來臺之管理所生損害非輕，所為非
      是，然其並未因本案教唆犯行而獲有利益，並考量被告犯
      罪之動機、目的、手段及犯後態度、智識程度、生活狀況
      （高中肄業，無業）等一切情狀，量處如主文所示之刑，
      並諭知易科罰金之折算標準。又被告行為後，刑法及其施
      行法業於95年7月1日生效施行已如上述，按刑法第2條第1
      項所謂「法律有變更」，係指足以影響行為之可罰性範圍
      及其法律效果之法律修正而言，而易科罰金之折算標準涉
      及裁量權之行使，係屬科刑規範事項，且其折算標準於裁
      判時，既應於主文內諭知，與一般純屬執行之程序有別，
      是如新舊法對於易科罰金之折算標準規定有所不同時，自
      應依上開規定，比較適用最有利於行為人之法律。又被告
      行為後，罰金罰鍰提高標準條例第2條業已廢止，而刑法
      第41條第1項前段關於易科罰金之折算標準，則由修正前
      之銀元100元、200元、300元（即新臺幣300元、600元、9
      00元）折算1日，修正為以新臺幣1,000元、2,000元、3,0
      00元折算1日，並刪除「因身體、教育、職業、家庭之關
      係或其他正當事由，執行顯有困難」之條件。經比較新舊
      法結果，修正後之易科罰金折算標準顯未較有利於被告，
      是依刑法第2條第1項前段，自應適用修正前刑法第41條第
      1項前段、廢止前罰金罰鍰提高標準條例第2條之規定，諭
      知易科罰金之折算標準。再查，中華民國九十六年罪犯減
      刑條例業於96年7月16日施行，本件被告丙○○之犯罪時
      間係在96年4月24日以前，合於該條例第2條第1項第3款之
      規定，應依該規定減其宣告刑二分之一，並就減得之刑再
      諭知易科罰金之折算標準（有關易科罰金之新舊法比較，
      詳如前述）。
參、職權告發部分：被告丙○○於本院審理時，自承於93年間與
    泰國人士楊光明在泰國假結婚，並於臺灣為結婚登記，核與
    其戶役政個人資料查詢結果相符，其所為似已涉犯刑法第21
    6條、第214條之行使使公務員登載不實文書罪嫌，宜由檢察
    官另為適法之處理。
據上論斷，應依刑事訴訟法第452條、第299條第1項前段，刑法
第2條第1項前段、（修正前）第28條、（修正前）第56條、第21
4條、第216條、（修正前）第29條、（修正前）第41條第1項前
段，刑法施行法第1條之1第1項、第2項前段，廢止前罰金罰鍰提
高標準條例第2條，中華民國九十六年罪犯減刑條例第2條第1項
第3款、第7條，判決如主文。
本案經檢察官甲○○到庭執行職務
中    華    民    國    99    年    3     月    24    日
                 刑事第四庭   審判長法  官  馬培基
                                    法  官  劉正偉
                                    法  官  盧亨龍
以上正本證明與原本無異。
如不服本判決應於收受送達後10日內向本院提出上訴書狀，並應
敘述具體理由；其未敘述上訴理由者，應於上訴期間屆滿後20日
內向本院補提理由書（均須按他造當事人之人數附繕本）。「切
勿逕送上級法院」。告訴人或被害人對於本判決如有不服，請書
具不服之理由狀，請求檢察官上訴者，其上訴期間之計算係以檢
察官收受判決正本之日期為準。
                                    書記官  石佳琪
中    華    民    國    99    年    3     月    24    日
附錄論本案論罪科刑法條全文：
刑法第216條
行使第210條至第215條之文書者，依偽造、變造文書或登載不實
事項或使登載不實事項之規定處斷。
刑法第214條
明知為不實之事項，而使公務員登載於職務上所掌之公文書，足
以生損害於公眾或他人者，處3年以下有期徒刑、拘役或5百元以
下罰金。

司法院資訊處製作；財團法人民間司法改革基金會備份。
